最高法院刑事判決　　　　　　　　　　　　　　　八十八年度台上字第六四七九號
　　上　訴　人　乙○○
　　　　　　　　甲○○
　　共　　　同
　　選任辯護人　王奕棋律師
右上訴人等因恐嚇取財未遂案件，不服台灣高等法院台南分院中華民國八十六年八月
五日第二審判決（八十六年度上訴字第九一七號，起訴案號：台灣雲林地方法院檢察
署八十五年度偵字第一三六五號），提起上訴，本院判決如左：
    主  文
上訴駁回。
　　理  由
按不得上訴於第三審法院之罪與得上訴之罪為牽連犯，而不得上訴之罪為重，得上訴
之罪為輕，雖依刑法第五十五條從不得上訴之重罪論科，惟其牽連之輕罪，原得上訴
，而牽連犯罪之上訴又不可分，則對於該重罪亦應認為得上訴於第三審法院。本件原
判決認上訴人乙○○、甲○○牽連犯刑法第三百零二條第一項之私行拘禁罪及第三百
四十六條第三項、第一項之恐嚇取財未遂罪，而依刑法第五十五條從一重之恐嚇取財
未遂罪處斷，雖其從以處斷之重罪屬刑事訴訟法第三百七十六條第六款不得上訴於第
三審法院之案件，但所牽連私行拘禁之輕罪係得上訴第三審法院之案件，依前開說明
自得上訴於第三審法院，先予敘明。
一妨害自由部分：
按刑事訴訟法第三百七十七條規定，上訴於第三審法院，非以判決違背法令為理由，
不得為之。是提起第三審上訴，應以原判決違背法令為理由，係屬法定要件。如果上
訴理由狀並未依據卷內訴訟資料，具體指摘原判決不適用何種法則或如何適用不當，
或所指摘原判決違法情事，顯與法律規定得為第三審上訴理由之違法情形，不相適合
時，均應認其上訴為違背法律上之程式，予以駁回。上訴人乙○○、甲○○上訴意旨
略稱：(一)、彼二人原受僱於周瑞興在砂石場工作，民國八十四年八月十二日上午下雨
，因而下午停工，午餐時乙○○謂其堂兄賴顯棠要渠另邀一人前往華豐ＫＴＶ店幫忙
搬東西，而請甲○○幫忙，其二人遂於當日下午二時許抵達該ＫＴＶ店幫忙，將數部
放在房間待修之電視機搬至廳中，即與賴顯棠泡茶聊天。不久賴建榮與綽號「小牛」
、廖森田進入該ＫＴＶ店，向賴顯棠借用左廂房談事，約二、三十分鐘聽到該廂房中
聲音很大，彼二人即前往看究竟，進入廂房見賴建榮大聲指罵廖森田以仿冒假錶騙錢
，又灌女人硫酸而不賠償，甲○○聽後隨口說這樣有夠惡質，旋即要離開廂房時，廖
森田就跪下抱著甲○○腿部，請其幫忙講情。甲○○說彼此不熟又不知事情內容，如
何講情，並以腿撥開廖森田之手，乙○○見狀亦幫忙將廖森田推開。旋賴建榮要寫呼
叫器號碼予廖森田因沒筆，乃請口袋有筆之甲○○依其口述把呼叫器號碼寫在紙上交
給廖森田，此舉手之勞任何人均不可能拒絕，不能因此即認有參與犯罪行為之分擔。
彼二人隨即離開該廂房回客廳聊天，而於下午四時許離開該ＫＴＶ店，對於賴建榮等
在廂房內有無拘禁之事一無所知。彼二人受邀幫忙搬電視機原本就在該ＫＴＶ店裡，
不是與賴建榮等一起到該ＫＴＶ店，非其同夥之人。原判決對於上訴人等此項答辯，
未說明如何不可採，有判決理由不備之違法。又證人賴顯棠在第一審證稱確有打電話
請上訴人等去ＫＴＶ店搬電視等語。原審以該證詞與警訊不符即認不足採，而未參酌
全案有關證詞，就有出入部分詳加究明，即採其警訊之詞為上訴人等論罪之證據，亦
有應於審判期日調查之證據而未予調查之違法。(二)、上訴人等二人與廖森田根本不認
識，尤無恩怨，與賴建榮僅見過面，並不熟悉亦非朋友，賴建榮不可能找上訴人等為
其犯罪之共犯。賴建榮從未供陳上訴人等二人係其所聯絡，事前既無連繫自無犯意聯
絡可言。原判決對無犯意聯絡亦無行為分擔之上訴人二人論以共同正犯，認事用法均
有不當，且就上訴人等所辯無犯罪動機及未參與犯罪之證據不予採信，亦未說明不採
之理由，並有判決理由不備之違法等語。
惟查：採證認事係屬事實審法院之職權，而法院憑以認定犯罪事實之證據，並不以直
接證據為限，即綜合各種間接證據，本於推理作用，為其認定犯罪事實之基礎，如不
違背經驗法則與論理法則，亦非法所不許。原判決依憑被害人廖森田之指述，共同被
告賴建榮、卓喬棟分別於警訊及偵查中之供述，證人張富玲、賴顯棠於警訊，證人林
錫華於警訊及偵查中之證述等證據資料，為綜合之判斷，認上訴人等有原判決事實欄
所載之犯行，因而維持第一審關於依牽連犯論處上訴人等共同意圖為自己不法之所有
，以恐嚇使人將本人之物交付未遂罪刑部分之判決，駁回上訴人等在第二審之上訴。
已詳敘其調查證據之結果及取捨證據認定犯罪事實之理由。並敘明上訴人等所為係犯
刑法第三百零二條第一項之私行拘禁罪及第三百四十六條第三項、第一項之恐嚇取財
未遂罪，所犯該二罪有方法結果之牽連關係，應依刑法第五十五條規定從一重之恐嚇
取財未遂罪處斷。且就上訴人等否認犯罪所辯伊等係受賴顯棠之託至華豐ＫＴＶ店幫
忙搬待修之電視機，而在該處適遇賴建榮與廖森田糾紛，伊等與賴建榮不熟，事前並
無任何連繫，自無犯意之聯絡可言。伊等原在該ＫＴＶ店之大廳泡茶，因聽見廂房內
講話聲音很大，始進入廂房內查看云云。甲○○另辯稱：賴建榮說廖森田拿仿冒勞力
士錶佯充真品賣給其兄，又以硫酸強灌其同居女友張富玲，伊隨口說廖森田很惡質，
廖森田就跪著抱住伊腿要求伊代為說情，伊才抬起腿把廖森田甩開，但甩不開，乙○
○見狀，就過來往廖森田胸部推一下，伊始掙脫，並非參與毆打廖森田。伊因身上有
筆受託寫下賴建榮呼叫器號碼後交給廖建榮，隨即離去，並非妨害自由犯行之分擔實
施。乙○○另又辯稱：伊在廂房內並沒說話，伊僅往廖森田胸部推一下，不是參與毆
打廖森田云云，如何係事後卸責之詞；證人賴顯棠嗣於第一審審理時稱伊於案發當日
下午二時許有打電話給乙○○、甲○○請他們來幫忙搬電視機云云，如何係附和之詞
，均不足採信，詳加說明指駁，所為論斷均有卷存資料可資覆按。就形式上觀察，要
無採證認事違背經驗法則、論理法則，或有其他違背法令之情形。原判決於理由一之
(一)、(二)已詳敘認定上訴人等二人與賴建榮、章喬棟、「阿牛」等間就原判決事實欄所
載之犯行，有犯意聯絡及行為分擔，及對於上訴人等所辯如何不足採信之理由，其論
斷非事理所無，亦無違背論理法則之情形，自難任意指摘為違法。又證據之取捨，事
實審法院原有自由判斷之權，而證人之陳述前後如有不符，究竟孰為可採，法院亦應
衡情酌理予以審定。原判決已說明上訴人等所辯前後不一，且與證人賴顯棠於警訊中
之證述不符，難予採信。至賴顯棠於第一審審理時，稱當日下午二時許伊有打電話給
上訴人等，請彼等前來幫忙搬電視機一節，係事後附和之詞，與事實不符，不予採信
，而就其調查證據之結果為綜合之判斷，採信證人賴顯棠於警訊中之證詞，核與一般
生活經驗之定則無違，難認其採證職權之行使有何不法或有判決不備理由之情形。另
上訴人等於原審聲請傳訊證人廖榮信，無非欲證明上訴人二人在周瑞興經營之砂石場
工作，案發當日因雨下午停工等情，雖原審未予傳訊亦未說明不予傳訊之理由，稍有
未妥，但與上訴人等有無本件妨害自由犯行無必然之關連，且對於判決之結果並無影
響，亦難指為調查未盡而執為上訴第三審之適法理由。此外上訴意旨並未依卷內資料
具體指摘究竟尚有何足以影響判決之證據未予調查，或原判決關於此部分有何違背證
據法則或理由不備之情形；徒憑己見，就原判決採證認事職權之適法行使及已明白論
斷之事項，仍執前詞任意指摘，並對其等於案發當日前往現場之動機及與賴建榮等人
是否同夥，對於賴建榮等妨害自由之犯行有無犯意聯絡及行為之分擔，仍為單純事實
之爭辯，均非依據卷內資料為原判決具體違法之指摘，核與法律規定得為第三審上訴
理由之違法情形，不相適合，應認其上訴違背法律上之程式，予以駁回。
二恐嚇取財未遂部分：
按刑事訴訟法第三百七十六條所列各罪之案件，經第二審判決者，不得上訴於第三審
法院，法有明文。本件上訴人等牽連犯恐嚇取財未遂部分，原判決認係成立刑法第三
百四十六條第三項、第一項之罪，核屬刑事訴訟法第三百七十六條第六款之案件，依
上開說明，既經第二審判決，自不得上訴於第三審法院。縱此部分與前述上訴人等妨
害自由（私行拘禁）部分有牽連關係，為裁判上一罪，但其等妨害自由部分之上訴為
不合法，本院應從程序上予以駁回，而無從為實體上判決，對於原不得上訴之此部分
，亦無從適用審判不可分原則，為實體上審判。上訴人竟復提起上訴，顯為法所不許
，應予駁回。
據上論結，應依刑事訴訟法第三百九十五條前段，判決如主文。
中      華      民      國    八十八    年     十一     月     十八     日
                              最高法院刑事第五庭
                                  審判長法官  董  明  霈
                                        法官  丁  錦  清
                                        法官  林  茂  雄
                                        法官  王  居  財
                                        法官  魏  新  和
      右正本證明與原本無異
                                              書  記  官
中      華      民      國    八十八    年     十一     月    二十五    日
